【裁判字號】    90,上訴,2660
【裁判日期】    901012
【裁判案由】    強盜
【裁判全文】
臺灣高等法院刑事判決                  九十年度上訴字第二六六０號
    上  訴  人
    即  被  告  丙○○
    指定辯護人  本院公設辯護人  郭書益
右上訴人，因強盜案件，不服臺灣士林地方法院，八十九年度訴字第五四八號，中華
民國九十年五月二十四日第一審判決（起訴案號：臺灣士林地方法院檢察署八十九年
偵字第八一一七號）提起上訴，本院判決如左：
    主    文
原判決撤銷。
丙○○帶兇器、毀越門扇竊盜，因防護贓物、脫免逮捕，而當場施以強暴，累犯，
處有期徒刑伍年陸月。
扣案之調整型鉗子、一字型螺絲起子各壹支均沒收。
    事    實
一、丙○○有違反麻醉藥品管理條例、妨害公務、偽造印文、贓物及竊盜等前科，於
    民國八十六年間方因違反麻醉藥品管理條例案件，經臺灣板橋地方法院判處有期
    徒刑六月確定，於八十七年六月二日易科罰金執行完畢。詎仍不知悔改，因急需
    用錢，竟意圖為自己不法之所有，於八十九年五月十二日下午三時三十分許，攜
    帶其所有客觀上對於人之生命、身體具有危險性，足資為兇器之調整型鉗子、一
    字型螺絲起子各一支，至台北縣汐止市○○路○段三二八號十二樓甲○○住處，
    趁該屋無人之際，以所攜帶之上開工具毀壞甲○○住處構成該屋大門之一部份的
    鎖後，無故侵入其內，竊取甲○○及簡翠萍所有之金融卡四張、美金零錢共五十
    元、新台幣三千元、相機二台、行動電話一支、存摺九本、簽證一本、通行證一
    本、護照一本、項鍊四條、手錶二支、手鍊一條、耳環一對及金鑰匙圈一個等物
    品，得手後，為正欲進門之甲○○的父親乙○○發現，竟為防護贓物、脫免逮捕
    ，旋即至廚房中拿取甲○○及簡翠萍所有之一把水果刀，以對擋在鐵門外之乙○○揮舞並敲擊鐵門之強暴方式，要乙○○讓其離去，乙○○唯恐遭丙○○刺傷，
    便將身體擋在鐵門無縫隙處，仍不讓丙○○離去，丙○○自知無法遂行其意，便
    先將水果刀放回廚房後蹲坐在客廳內，嗣經聞訊趕來之林建興與另一名同事合力
    將丙○○逮捕，並扣得調整型鉗子及一字型螺絲起子各一支。
二、案經被害人甲○○、簡翠萍告訴暨台北縣警察局汐止分局報請臺灣士林地方法院
    檢察署檢察官偵查起訴。
    理    由
一、訊據上訴人即被告固坦承於前揭時、地持調整型鉗子、一字型螺絲起子各一支破
    壞門鎖，進入甲○○住處竊盜及持屋內廚房之水果刀對擋在住處鐵門外之乙○○
    要求讓他離去等情，惟辯稱：伊去廚房拿水果刀只是想嚇乙○○，並未拿刀對著
    他揮舞，伊有對他說讓伊出去，最後伊又把水果刀放回廚房云云。然查，（一）
    、關於被告自白竊盜之事實，業據被害人甲○○、簡翠萍於警訊指證歷歷，並經
    目擊證人乙○○與在現場逮捕被告之林建興於警訊及原審法院訊問時證述詳確，
    復有贓物認領保管單二紙與現場照片六張（均影本）附卷可資佐憑，足證被告此
    部份之自白與事實相符，則此部份之犯行，堪以認定。（二）、就被告有因防護
    贓物、脫免逮捕，持甲○○住處廚房之水果刀對乙○○揮舞並敲擊鐵門，造成乙○○害怕遭刺傷之事實，業據被告在警局初訊時供認：「‧‧準備離開時，正巧
    屋主乙○○返家，我立刻從乙○○家中取得一把水果刀，叫乙○○退後，乙○○
    退後時，我立刻持水果刀向乙○○攻擊，準備將竊取之財物帶走‧‧」等語不諱
    （見八十九年五月十二日被告丙○○以「溫文發」應訊之警訊筆錄），並經證人
    乙○○於警訊時證稱：「我返家時發現門被打開，從門縫間看見有一名陌生人在
    家中‧‧我怕竊賊逃走就頂住鐵門，該竊賊發現被關在裡面就拿一把水果刀揮舞
    ，並敲打鐵門想要逃逸，並從鐵門縫中攻擊我，但因鐵門擋住而未能傷及我‧‧
    」（見八十九年五月十二日之警訊筆錄）、其於原審審理時陳稱：「‧‧我發現
    丙○○是小偷，我把門頂住，他到裡面拿一把刀子對我揮舞，他在門內距離我很
    近，揮舞刀子的時間約一、二分鐘，他有用刀子敲打鐵門‧‧他揮舞的目的，叫
    我不要阻擋他‧‧他偷的東西是放在門邊，準備拿走‧‧我堵住門有縫隙的地方
    ，也怕他用刀子刺傷‧‧他有作戳的動作‧‧」（見原審法院九十年五月九日之
    審理筆錄）等語明確，證人乙○○於本院審理時猶指訴不移。被告在審判中翻異
    其詞，辯稱：伊拿水果刀只是想嚇乙○○，並未拿刀對著他揮舞云云。然查，證
    人乙○○於警訊、原審審理及本院審理時證述之情節均極為詳細，難認係臨訟杜
    撰之詞，且衡諸被告當時急欲離開現場之情形，若謂被告僅持刀而未揮舞或敲擊
    鐵門，實難達成急欲離開現場之目的，也顯與一般常理不合。綜此，被告前開所
    辯應屬事後卸責之詞，尚難採信，本件事證明確，被告犯行堪以認定。
二、查被告持以竊盜之調整型鉗子、一字型螺絲起子各一支，在客觀上足對人之身體
    、生命構成威脅，均屬兇器。又刑法上所謂「強暴」，係指一切有形力即物理力
    之行使而言，不問其係對人或對物為之均包括在內。所謂「脅迫」，則指以侵害
    生命、身體、自由、名譽、財物之不法為目的之意思，通知對方足使其生恐怖之
    心之一切行為而言。刑法之準強盜罪所稱之「強暴脅迫」，只須行為人實施強暴
    或脅迫行為，足使人心生恐怖即屬相當，不以使人不能抗拒為必要。被告先攜帶
    凶器，毀壞門扇侵入屋內竊得財物後，為防護贓物及脫免逮捕而在屋內持水果刀
    揮舞並敲擊鐵門之行為，足使擋在鐵門外之乙○○心生恐怖，已如前述，自屬當
    場施強暴之行為而非脅迫行為，核其所為，係犯刑法第三百零六條第一項無故侵
    入住宅罪及刑法第三百二十九條、第三百三十條第一項之犯同法第三百二十一條
    第一項第二、三款之攜帶兇器、毀壞門扇竊盜，因防護贓物及脫免逮捕，而當場
    施以強暴之加重準強盜罪。被告所犯侵入住宅與加重準強盜罪二罪間，有方法結
    果之牽連關係，為牽連犯，應從一重之加重準強盜罪論處。至於被告無故侵入住
    宅部部分，雖未據公訴人起訴，然被害人甲○○、簡翠萍業於警訊中提起告訴（
    請求依法嚴辦、請求依法偵辦），且此部分與前開本院論罪科刑部分，有牽連犯
    之裁判上一罪關係，並經原審公訴蒞庭之檢察官當庭請求併予審理，則本院自應
    一併審理，附此敘明。次查被告曾受事實欄所述有期徒刑之執行完畢，有臺灣高
    等法院檢察署刑案紀錄簡覆表一紙附卷足憑，其於有期徒刑執行完畢五年以內，
    再犯有期徒刑以上之本罪，為累犯，應依刑法第四十七條之規定加重其刑。
三、原審因而予以論罪科刑，固非無見。惟查原判決於理由欄認被告所為係當場施強
    暴，而非脅迫行為，惟於事實欄又載明被告以強暴方式，威脅乙○○讓其離去，
    事實記載與理由似有不符；又原判決理由欄認被告犯刑法第三百三十條第一項之
    加重準強盜罪，未明確載明係有刑法第三百二十一條第一項何款加重態樣（該項
    有六款加重竊盜罪態樣）。自均有未洽。被告上訴，否認有當場施強暴行為，雖
    無可採，惟原判決既有可議，自應由本院將之撤銷改判。爰審酌被告之素行、犯
    罪動機，不思正當途徑獲取錢財，僅因亟需用錢便侵入住宅竊盜並持刀械相向，
    對社會之治安、被害人心理及居住安全之影響甚鉅及被告犯罪後坦承竊盜犯行，
    惟否認施強暴之犯行，於警訊時以假名應訊，企圖逃過法律制裁，造成司法資源
    的浪費等一切情狀，量處有期徒刑伍年陸月。扣案之調整型鉗子、一字型螺絲起
    子各一支均為被告所有，且係供被告犯罪所用之物，業據被告供承在卷，爰併予
    宣告沒收。
四、據上論斷，應依刑事訴訟法第三百六十九條第一項前段、第三百六十四條、第二
    百九十九條第一項前段，刑法第三百零六條、第三百二十九條、第三百三十條第
    一項、第五十五條、第四十七條、第三十八條第一項第二款，罰金罰鍰提高標準
    條例第一條前段，判決如主文。
本案經檢察官彭坤業到庭執行職務。
中    華    民    國      九十    年      十        月        十二      日
                            臺灣高等法院刑事第四庭
                                審判長法  官  蔡  永  昌
                                      法  官  徐  昌  錦
                                      法  官  陳  榮  和
右正本證明與原本無異。
如不服本判決應於收受送達後十日內向本院提出上訴書狀，其未敘述上訴之理由者並
得於提起上訴後十日內向本院補提理由書（均須按他造當事人之人數附繕本）。
                                      書記官  劉  麗  芬
中    華    民    國      九十    年      十        月        十五      日
附錄本案論罪科刑法條：
刑法第三百零六條
無故侵入他人住宅、建築物或附連圍繞之土地或船艦者，處一年以下有期徒刑、拘役
或三百元以下罰金。
無故藏匿其內或受退去之要求而仍留滯者亦同。
刑法第三百三十條第一項
犯強盜罪而有第三百二十一條第一項各款情形之一者，處五年以上十二年以下有期徒
刑。


司法院資訊處製作；財團法人民間司法改革基金會備份。
